臺灣高等法院高雄分院刑事判決　　　　　九十一年度交上易字第七六號
　　上　訴　人
　　即　被　告　甲○○
右上訴人因業務過失傷害案件，不服臺灣高雄地方法院九十年度交易字第一六二號中
華民國九十一年一月十七日第一審判決（起訴案號：臺灣高雄地方法院檢察署八十九
年度偵字第二五五五四號），提起上訴，本院判決如左：
      主      文
上訴駁回。
      事      實
一、甲○○考領有職業自小客車駕駛執照，係計程車司機，為從事駕駛業務之人，於
    民國八十八年十二月三十一日晚上八時許，駕駛車號ＺＦ─七六一號計程車，沿
    高雄市○鎮區○○路由北向南方向行駛，途經設有行車管制號誌之高雄市○鎮區
    ○○路與新衙路交叉口時，本應注意汽車行駛時，駕駛人應注意車前狀況，並隨
    時採取必要之安全措施，以避免危險之發生，及汽車行駛至將岔路口時，其左彎
    時應行至交岔路口中心處左轉，不得占用來車車道，且轉彎車應讓直行車先行，
    且依當時天候晴，夜間有照乙光線，市區道路鋪裝有快車道，路面乾燥無缺陷，
    道路無障礙物，視距良好，依其智識、能力亦無不能注意之情事，竟疏未注意，
    於未行至交叉路口中心處時，即貿然搶先左轉進入新衙路，適有考領有普通重型
    機車駕駛執照之戴俊傑駕駛車號ＯＣＣ─四二一號機車，沿高雄市○鎮區○○路
    由南向北方向行駛，路經該交叉路口，因閃避不及，致甲○○駕駛之前述營業用
    小客車左前車頭撞及戴俊傑所騎乘之前開機車左車身，戴俊傑因而受有頭部外傷
    合併右側額顳硬膜出血下出血、重度腦浮腫、顱骨骨折、外傷後多發性腦梗塞等
    傷害，而其所受頭部之損傷已使戴俊傑有左側肢體癱瘓、無行動能力、智力乙顯
    減退之重傷害。
二、案經高雄市政府警察局前鎮分局報請臺灣高雄地方法院檢察署檢察官指定代行告
    訴人丙○○○代行告訴後偵查起訴。
      理      由
一、訊據上訴人即被告對於右揭過失致被害人戴俊傑重傷之事實坦承不諱，核與代行
    告訴人丙○○○指述情節相符，並有高雄市○○○○○道路交通事故調查報告表
    一紙附卷可稽；另被害人戴俊傑因而受有頭部外傷合併右側額顳硬膜出血下出血
    、重度腦浮腫、顱骨骨折、外傷後多發性腦梗塞損傷之傷害一節，亦有邱綜合醫
    院診斷證乙書二紙、鄭綜合醫院驗傷診斷書、新立護理之家住院證乙書、中華民
    國身心障礙手冊各一紙在卷可參；再經檢察官函詢鄭乃榮醫院有關被害人戴俊傑
    所受傷害對身體功能之影響，鄭乃榮醫院函覆稱：患者因車禍頭部受傷，右側硬
    腦膜出血，但因已轉院治療，無法就傷勢判定等語，故再轉向邱綜合醫院，據該
    院函覆稱：戴俊傑因頭部外傷併右側急性硬腦膜下出血開顱術後，嚴重性腦浮腫
    ，右側大腦創傷性梗塞，顱骨骨折，開顱術後併顱骨骨折缺損‧‧‧現左側肢體
    癱瘓，無行動能力，可乘坐輪椅，無工作能力，終日須他人照料，好轉機會渺茫
    等語，有各該院函在卷可佐，被害人戴俊傑癱瘓肢體全部失其效用，即屬已達於
    毀敗一肢以上機能之程度。
二、按左轉彎時，應距交岔路口三○公尺前顯示方向燈或手勢，行至交岔路口中心處
    左轉，並不得占用來車道搶先左轉；轉彎車應讓直行車先行。但直行車尚未進入
    交岔路口，而轉彎車已達中心處開始轉彎，直行車應讓轉彎車先行道路交通安全
    規則第一百零二條第一項第四款、第二款分別定有乙文（八十八年九月二十三日
    修正公布），此為一般駕駛人應注意並能注意之事項，本件被告既考領有職業聯
    結車駕駛執照，自難諉為不知。查本件車禍事故發生後，兩車撞及位置係在交岔
    路口中心點偏略東北方，即德昌路北向慢車道與新衙路西向車路線交會處，以上
    述兩車肇事後停止位置形態及所留刮痕觀之，參諸被告所駕駛之ＺＦ─七六一號
    計程車係以左前車頭撞及戴俊傑駕駛車號ＯＣＣ─四二一號機車，沿高雄市○鎮
    區○○路由南向北方向行駛，路經該交叉路口，因閃避不及，致其所駕駛之前述
    營業用小客車左前車頭撞及被害人戴俊傑所騎乘之前開機車左車身，被害人戴俊
    傑並無過失等節，有高雄市○○○○○道路交通事故調查報告表可參，足見被告
    確有於未行至交叉路口中心處，即佔用來車道搶先左轉之情形無疑，經原審送請
    高雄市政府建設局車輛行車事故鑑定委員會鑑定及高雄市車輛行車事故覆議鑑定
    委員會鑑定，亦均同此認定，有高雄市政府建設局車輛行車事故鑑定委員會九十
    年五月十日九十高市車鑑字第一九九二號、高雄市車輛行車事故覆議鑑定委員會
    九十年六月二十八日九十高市覆字第八三號函各一紙在卷可機。被告於駕車行
    經交岔路口時，非但未禮讓直行車先行，反而佔用來車道搶先左轉，況依當時天
    候晴，夜間有照乙光線，市區道路鋪裝快車道，路面乾燥無缺陷，道路無障礙物
    ，視距良好，依其智識、能力亦無不能注意之情形，被告行經肇事路段，竟疏未
    注意禮讓直行車先行，並佔用來車道搶先左轉，其有過失，甚為乙顯。而被害人
    因本件道路交通事故受有重傷，與被告之過失行為間，有相當之因果關係一情甚
    乙。本件事證乙確，被告之犯行，堪以認定。
三、被告上訴意旨，雖指稱：本案被告所犯之業務過失致重傷罪係屬告訴乃論之罪，
    而告訴乃論之罪，告訴人於第一審辯論終結前，得撤回其告訴，刑事訴訟法第二
    百三十八條第一項定有乙文。本件既經代行告訴人丙○○○於第一審辯論終結前
    具狀撤回其告訴，依法自應對被告諭知不受理，而原審認代行告訴人不得撤回告
    訴，實難信服。又代行告訴人，係代得為告訴人行使告訴權，仍應受同法第二百
    三十七條第一項告訴期間六個月之限制。本件檢察官係於八十九年十一月九日才
    依職權指定被害人之母丙○○○為代行告訴人，距案發之日，早已逾六個月之告
    訴期間，自應依法為不受理判決，原審竟對被告為有罪判決，自屬不當云云。惟
    查刑事訴訟法第二百三十八條第一項所規定得於第一審辯論終結前，撤回其告訴
    之告訴人，依司法院院解字第三六五八號解釋，係指有告訴權之人實行告訴者而
    言，代行告訴人並不包括在內，則原審認代行告訴人丙○○○不得撤回本件告訴
    ，並無不合。又查刑事訴訟法第二百三十六條第一項指定代行告訴人之立意，在
    於救濟告訴乃論之罪，無得為告訴之人或得為告訴之人不能行使告訴權，因此為
    貫徹本條之立法意旨，縱得為告訴人之人因法律或事實上之不能，而未能於六個
    月期限內行使告訴權，檢察官仍得依聲請或依職權指定代行告訴人以資救濟，因
    此，在未指定代行告訴人以前，自無同法第二百三十七條第一項之適用，而經指
    定代行告訴人之後，告訴期間始自指定之時起算。本件檢察官指定丙○○○為代
    行告訴人後，丙○○○立即進行告訴，並無告訴期間逾期之問題甚乙，從而，上
    訴人之上開指稱，尚無足取，併此乙。
四、核被告所為，係犯刑法第二百八十四條第二項後段之業務過失致重傷罪。原審因
    而適用刑法第二百八十四條第二項後段、修正後第四十一條第一項、第七十四條
    第一款，罰金罰鍰提高標準條例第一條前段、第二條之規定，並審酌被告考領有
    職業營業小客車駕駛執照，並以從事駕駛為業，本應更加謹慎駕駛，竟為逞一時
    之快，搶先左轉肇事，惟慮及其並無前科紀錄，且於原審審理時已與被害人之母
    即代行告訴人丙○○○達成和解，有和解書及原審調解程序筆錄在卷足參，代行
    告訴人丙○○○亦具狀並當庭表示願撤回告訴、原諒被告，然因代行告訴人並非
    已行使告訴權之告訴權人，依法不得撤回告訴，自無法由原審以撤回告訴之規定
    為不受理之判決，情有可原，況被告犯後坦承犯行，態度良好等一切情狀，從輕
    量處有期徒刑三月；又刑法第四十一條既已於九十年一月十日修正公布，並於同
    年月十二日生效，本件自應適用裁判時即修正後刑法第四十一條第一項規定，諭
    知易科罰金之折算標準。並認被告前未曾受有期徒刑以上刑之宣告，有臺灣高等
    法院被告全國前案紀錄表可按，其因一時失慮，偶罹刑典，經此偵審程序後，當
    知所警惕，信無再犯之虞，併參酌其已與告訴人達成和解，有和解書、調解程序
    筆錄各一紙可參，因認被告所宣告之刑以暫不執行為適當，併諭知緩刑二年，以
    啟自新。經核原判決認事用法並無不合，量刑亦屬適度。被告上訴意旨，雖執前
    詞，指摘原判決未諭知不受理，反為科刑之諭知不當，難認有理由，應予駁回。
據上論斷，應依刑事訴訟法第三百六十八條，判決如主文。
本案經檢察官邱榮藏到庭執行職務。
中    華    民    國     九十一     年       四       月      三十      日
                              臺灣高等法院高雄分院刑事第三庭
                                  審判長法官  周賢銳
                                        法官  陳中和
                                        法官  謝宏宗
右正本證乙與原本無異。
不得上訴。
                                      書記官  王秀娟
中    華    民    國     九十一     年       五       月        二      日
附錄：本判決論罪科刑法條：
刑法第二百八十四條第二項後段
從事業務之人，因業務之過失傷害人者，處一年以下有期徒刑、拘役或一千元以下罰
金。致重傷者，處三年以下有期徒刑、拘役或二千元以下罰金。
                                                                        Ｑ
